【裁判字號】    99,基小,311
【裁判日期】    990413
【裁判案由】    給付修車費
【裁判全文】
臺灣基隆地方法院小額民事判決
原      告  乙○○
被      告  璟鋒車業有限公司
法定代理人  甲○○
上列當事人間請求給付修車費事件，本院於民國99年 3月30日言
詞辯論終結，判決如下：
    主  文
原告之訴駁回。
訴訟費用新臺幣壹仟元由原告負擔。
    事實及理由要領
一、原告起訴主張：原告所有之車牌號碼BAU－225號機車（以下
    簡稱系爭機車）前於民國98年11月11日因故障而交由被告修
    理，然被告估價後認為修復費用須新臺幣（下同）24,350元
    ，原告不同意被告之報價，因為原告之機車從來均交由被告
    修理，被告不應再獅子大開口，收受如此高額之修理費用，
    且被告是車行應有社會義務，既然將車子收下自應負修復之
    責，尤其是被告先將系爭機車拆解，再開估價單，並非先開
    估價單再拆車子，所以被告不能不修車，為此起訴聲明請求
    被告應將系爭機車修復。
二、被告聲明駁回原告之訴，並抗辯略以：原告固有請被告將系
    爭機車修復，然被告擔心修好後因原告疏於保養又故障，怪
    罪被告未修復，而拒絕修理系爭機車，且車子損壞光看外表
    是不能判斷修理費用須多少，被告拆開檢視後再向原告報價
    ，並無不當，原告既然以收費過高為由拒絕被告之報價，兩
    造就修復系爭機車即未達成契約合意，被告自毋庸負修理之
    責。
三、原告於98年11月11日將系爭機車交由被告修理，因原告不同
    意被告提出的修理費用，故被告未修理系爭機車等事實，為
    兩造所不爭執，然原告主張被告有修復系爭機車之義務，為
    被告所否認，經查：
  (一)按當事人互相表示意思一致者，無論其為明示或默示，契約
    即為成立；債權人基於債之關係，得向債務人請求給付；當
    事人約定，一方為他方完成一定之工作，他方俟工作完成，
    給付報酬之契約為承攬契約。民法第153條、第199條第 1項
    、第490條第1項分別定有明文。原告主張被告將車子收下且
    業已拆解自應負修復之責云云，然契約之成立，須有要約與
    承諾二者意思表示一致之事實始足當之，若無此事實，即契
    約尚未合法成立，自不發生契約之效力；而承攬契約之成立
    以工作之完成及給付報酬為要素，因此就修復系爭機車之工
    作及報酬而言，不論原告或被告對於工作之內容，即何種零
    件故障？受損情形如何？修復時間多久？修理費用多少？須
    有一定之認識，否則契約無從成立。原告將故障之系爭機車
    交由被告修理，被告為查明故障情形並評估修復時間及費用
    ，自有拆解系爭機車之必要，尚難單憑被告拆解系爭機車即
    認兩造有修復系爭機車之契約存在，且兩造就系爭機車之修
    理報酬額並無合意，被告亦拒絕修理系爭機車，為兩造於99
    年 3月30日言詞辯論期日時所不爭執，顯然兩造對承攬契約
    之要素未達成合意，承攬契約自不成立，被告自不負修復系
    爭機車之義務。從而，原告請求被告將系爭機車修復，為無
    理由，應予駁回。
  (二)另按所謂強制締約，係指個人或企業負有應相對人之請求，
    與其訂立契約之義務，其法律基礎係指居於事實上獨占地位
    而供應重要民生必需品者，負有以合理條件與用戶訂立契約
    之義務而言。本件被告係一般機車行，其經營項目非但不具
    獨占性，且替代性極高，系爭機車之修復並非一定非被告不
    可，因此就系爭機車之修復仍應基於「當事人意思自主」，
    及「私法自治原則」之民法上契約法律關係決之，被告並無
    與原告訂立契約之義務，原告主張被告有修復機車之義務，
    洵屬無據，應予駁回。
四、本件訴訟費用即第一審裁判費1,000元，由原告負擔。
中    華    民    國    99    年    4     月    13    日
                  基隆簡易庭法  官  陳湘琳
以上正本係照原本作成。
對於本件判決如有不服，應於收受送達後20日內向本院提出上訴
書狀，上訴於本院合議庭，並按他造當事人之人數附具繕本。
當事人之上訴，非以判決違背法令為理由不得為之，上訴狀應記
載上訴理由，表明下列各款事項：
(一)原判決所違背之法令及其具體內容。
(二)依訴訟資料可認為原判決有違背法令之具體事實。
中    華    民    國    99    年    4     月    13    日
                            書記官  張慧儀

司法院資訊處製作；財團法人民間司法改革基金會備份。
